【裁判字號】    97,消債更,763
【裁判日期】    980304
【裁判案由】    更生事件
【裁判全文】
臺灣屏東地方法院民事裁定           97年度消債更字第763號
聲  請  人
即 債 務人  甲○○
上列當事人聲請消費者債務清理事件，本院裁定如下：
    主  文
更生及保全處分之聲請均駁回。
聲請費用由聲請人負擔。
    理  由
一、按債務人對於金融機構因消費借貸、自用住宅借款、信用卡
    或現金卡契約而負債務，在聲請更生或清算前，應提出債權
    人清冊，以書面向最大債權金融機構請求協商債務清償方案
    並表明共同協商之意旨，消費者債務清理條例第151 條第1
    項定有明文。而該條所謂「金融機構」係指「債務人之金融
    機構債權人全體」，即包括有擔保之金融機構債權人及無擔
    保之金融機構債權人而言。次按債務人與金融機構協商成立
    者，不得聲請更生或清算，但因不可歸責於己之事由，致履
    行顯有重大困難者，不在此限；本條例施行前，債務人依金
    融主管機關協調成立之中華民國銀行公會會員辦理消費金融
    案件無擔保債務協商機制與金融機構成立之協商，準用前項
    之規定，同條例第151 條第5 項、第6 項分別定有明文。又
    聲請更生或清算不合程式或不備其他要件者，法院應以裁定
    駁回之，但其情形可以補正者，法院應定期間先命補正，復
    為同條例第8 條所明定。
二、本件聲請意旨略以：其累積債務已達新臺幣（下同）1,832,
    249 元，有不能清償債務情事。曾依金融主管機關協調成立
    之中華民國銀行公會會員辦理消費金融案件無擔保債務協商
    機制與金融機構達成分期還款協議，約定自民國95年6 月起
    ，以每月還款17,634元之方式償債，嗣因經濟不景氣收入大
    減，於97年6 月17日與債權銀行協商後，改為每月以清償12
    ,228 元 之方式償債。然因長期勞力工作，身體患有病痛，
    僅能作家庭代工，平均每月收入僅5,000 元至10,000元，生
    活已有困難，遑論繳納協商款項，不得已而毀諾，其有不可
    歸責於己之事由致履行顯有重大困難之情形。且無擔保或無
    優先權之債務總額未逾1,200 萬元，復未經法院裁定開始清
    算程序或宣告破產，爰聲請更生等語。
三、經查，聲請人主張之事實，固據其提出債權人清冊、財產及
    收入狀況說明書、所得及財產資料、財團法人金融聯合徵信
    中心當事人綜合信用報告－債務清理條例前置協商專用債權
    人清冊各1 份為證。然依首揭消費者債務清理條例第151 條
    第1 項之規定，採協商前置主義，其立法理由略謂：「‧‧
    ‧債務人對於金融機構因消費借貸、自用住宅借款、信用卡
    或現金卡契約而負債務，其法律關係較單純明確，金融機構
    並已訂有債務協商機制，如能協商成立，債務人或不須依本
    條例聲請更生或清算，可疏減法院負擔，有效分配司法資源
    。‧‧‧」，乃著眼於上開類型之債務法律關係較為單純之
    故。是債務人之債務如係上開條文所指之消費借貸、自用住
    宅借款、信用卡或現金卡契約類型，無論有無提供擔保，即
    均有該條所定協商前置之適用。本件聲請人前雖曾依金融主
    管機關協調成立之中華民國銀行公會會員辦理消費金融案件
    無擔保債務協商機制與金融機構成立協商，然此乃係就其積
    欠金融機構之「無擔保」債務（即信用卡、現金卡、信用貸
    款債務）與各該「無擔保」債權銀行成立協商，是其中參與
    協商之債權銀行並不包含「有擔保」之債權銀行。惟依聲請
    人所提債權人清冊及名下土地及建物登記謄本之記載，聲請
    人除上開「無擔保」債務外，另有向華南商業銀行股份有限
    公司（下稱華南銀行）辦理「有擔保」之自用住宅借款818,
    800 元尚未清償，而聲請人並未就該筆有擔保債務與有擔保
    債權人即華南銀行協商，此有聲請人98年1 月8 日民事陳報
    狀1 份在卷可明。是本件聲請人聲請更生，顯未遵循消費者
    債務清理條例第151 條第1 項之規定與全體金融機構債權人
    先行債務協商之機制，且上開欠缺又屬無從補正，依上說明
    ，自應駁回其更生之聲請，又本件更生既經駁回，聲請人就
    保全處分之聲請，即失所附麗，應併予駁回，爰裁定如主文
    。
中    華    民    國    98    年    3     月    4     日
                        民事庭法  官  陳威宏
上為正本係照原本作成。
如不服本裁定，應於裁定送達後10日內，以書狀向本院提出抗告
，並繳納抗告費新臺幣1千元。
中    華    民    國    98    年    3     月    6     日
                              書記官  魏慧夷


司法院資訊處製作；財團法人民間司法改革基金會備份。
